【裁判字號】    90,自,152
【裁判日期】    900809
【裁判案由】    侵占
【裁判全文】
臺灣板橋地方法院刑事判決                            九十年度自字第一五二號
    自  訴  人  鴻銳保全股份有限公司  設臺北縣三重市○○○路二八一號五樓
    代  表  人  戊○○
    被      告  乙○○
右列被告因侵占案件，經自訴人提起自訴，本院判決如左：
    主      文
乙○○連續意圖為自己不法之所有，而侵占對於業務上所持有之物，處有期徒刑柒月
。
    事      實
一、乙○○自民國八十九年六月十四日起，任職於臺北縣三重市○○○路二八一號五
    樓之鴻銳保全股份有限公司（以下簡稱鴻銳保全公司）擔任保全人員，並於該日
    起經鴻銳保全公司派駐前往位於臺北縣中和市○○路七十一之七號之「冠德住易
    Ａ社區」擔任總幹事一職，平日負責行政管理事務及向住戶收取社區管理費、停
    車位管理費、機械停車位維修費等工作，為從事業務之人，竟意圖為自己不法之
    所有，基於概括犯意，自八十九年七月一日起至同年十一月初某日止，連續將其
    所收取該社區八十九年七月至同年十月份之住戶管理費共新臺幣（下同）七萬零
    三百五十四元、停車位管理費一千一百元、機械式停車位一萬二千六百元及社區
    管理委員會行政事務費一萬元，共計九萬四千零五十四元，以變異持有為所有之
    意思，加以挪用而侵占入己多次，旋於八十九年十一月初即棄職潛逃，嗣「冠德
    住易Ａ社區」管理委員會清查帳目後發現有異，經通知鴻銳保全公司，始查知上
    情。
二、案經鴻銳保全公司訴請臺灣板橋地方法院檢察署檢察官偵查起訴。
    理      由
一、訊據被告乙○○對於上開時地將業務上所收取並持有之社區管理費、停車位管理
    費及行政事務費侵占入己之情固供承不諱，惟矢口否認侵占其他款項，辯稱：機
    械式停車位之維修費用是由助理小姐甲○○收取，她直接交給保養廠商，我並未
    侵占此部分款項，且住戶余美菁於八十九年十一月八日繳交機械式停車位維修費
    八百四十元，那時我已經離職云云。經查，被告乙○○係自八十九年六月十四日
    起，任職於鴻銳保全公司擔任保全人員，並於該日起派駐前往「冠德住易Ａ社區
    」擔任總幹事，負責收取該社區之管理費等工作，嗣侵占所收取之社區住戶管理
    費七萬零三百五十四元、停車位管理費一千一百元及行政事務費一萬元之事實，
    業據被告供承不諱，核與自訴人公司代表人戊○○到庭陳稱之情節相符，復有自
    訴人鴻銳保全公司提出之人事資料卡、管理費收據影本等資料附卷可參。另被告
    雖矢口否認侵占機械停車位維修費之事實，且以管理費收據上收款人欄係甲○○
    簽名之情置辯，惟證人甲○○到庭證稱：「如何收款是詹慧如教我的，但她沒有
    跟我講有機械保養費這筆費用，我就問被告，被告說連同收據及費用都交給他，
    並沒有簽收任何證明。」等語（見本院九十年七月二十六日訊問筆錄）。雖機械
    式停車位維修費通常由總幹事收取後交給助理小姐，助理小姐再交給維修廠商之
    情，為證人丁○○、丙○○到庭證述明確，惟任職助理小姐通常係打工性質，其
    如何收款均由前任助理小姐教導或聽命於總幹事，自難以一般助理小姐收款情形
    ，逕認證人甲○○亦為相同之處理方式。且證人甲○○自八十九年九月底至同年
    十二月初任職於鴻銳保全公司，有該公司人事資料卡一份在卷可憑，倘其亦有侵
    占機械式停車位維修費用之行為，應於前述任職期間為之，惟「冠德住易Ａ社區
    」住戶自八十九年七月十四日起至同年十一月八日止繳交之機械式停車位維修費
    遭侵占，洽與被告乙○○任職期間相符（被告自承於八十九年十一月間離職，其
    嗣辯稱八十九年十一月八日已離職並無依據），另衡情證人甲○○係助理小姐，
    平日業務執行受被告指揮，證人甲○○之證詞較為可採，被告所辯，尚屬無據，
    應認告訴人代表人之指述非虛，被告確有侵占社區管理費、停車位管理費、機械
    式停車位維修費及行政事務費共計九萬四千零五十四元至明。綜上所述，本件事
    證已臻明確，被告之犯行堪以認定。
二、被告乙○○意圖為自己不法之所有，將業務上所持有之物挪用侵占入己，核其所
    為，係犯刑法第三百三十六條第二項之業務侵占罪。而被告於任職期間內，先後
    多次業務侵占之犯行，時間緊接、所犯係構成要件相同之罪名，顯係基於概括犯
    意為之，應依連續犯之規定論以一罪，並依法加重其刑。爰審酌被告之素行，與
    其所侵占金額、所生損害，暨其至今尚未與告訴人公司達成和解以償還款項，及
    其犯罪後坦承部分犯行之態度等一切情狀，量處如主文所示之刑，以示懲儆。
據上論斷，應依刑事訴訟法第三百四十三條、第二百九十九條第一項前段，刑法第五
十六條、第三百三十六條第二項，罰金罰鍰提高標準條例第一條前段，判決如主文。
中      華      民      國      九十    年      八      月      九    日
                                  臺灣板橋地方法院刑事第六庭
                                      法    官  侯  志  融
右正本證明與原本無異。
如不服本判決，應於判決送達後十日內向本院提出上訴狀
                                      書 記 官  陳  淑  芳
中      華      民      國    九十    年      八      月     十三   日
附錄本案論罪科刑法條全文：
刑法第三百三十六條
對於公務上或因公益所持有之物，犯前條第一項之罪者，處一年以上七年以下有期徒
刑，得併科五千元以下罰金。
對於業務上所持有之物，犯前條第一項之罪者，處六月以上五年以下有期徒刑，得併
科三千元以下罰金。
前二項之未遂犯罰之。


司法院資訊處製作；財團法人民間司法改革基金會備份。
